【裁判字號】    90,易緝,1
【裁判日期】    900601
【裁判案由】    詐欺
【裁判全文】
臺灣高雄地方法院刑事判決                              九十年度易緝字第一號
    公  訴  人  臺灣高雄地方法院檢察署檢察官
    被      告  丙○○
    被      告  曾玉霞即
                丁○○○
    共      同  許銘春
    選任辯護人  張文雪
右列被告因詐欺案件，經檢察官提起公訴（八十七年度偵字第一八三九六號），及移
送併辦（八十八年度偵字第一七四二五號）本院判決如左：
    主  文
丙○○、丁○○○共同連續行使偽造私文書，足以損害於他人，各處有期徒刑貳年。
    事  實
一、丙○○、曾玉霞因經濟發生問題，為彌補渠等二人之經濟拮据，竟基於意圖為自
    已不法所有之概括犯意聯絡及行為之分擔，二人共同連續邀集每月一（以下簡稱
    編號一）、五（以下簡稱編號二）、十（以下簡稱編號三）、十五（以下簡稱編
    號四）、二十日（以下簡稱編號五）標會，每會會金新臺幣（下同）一萬元，會
    員分別為四十六人、四十一人、四十六人、四十六人、四十一人，期間分別自民
    國（下同）八十五年八月一日起至八十九年五月一日止、八十六年六月五日起至
    八十九年十月五日止、八十四年十二月十日起至八十八年九月十日止、八十三年
    八月十五日起至八十七年五月十五日止、八十四年三月二十日起至八十七年七月
    二十日止之合會，由丙○○書寫合會會單，由曾玉霞主持合會開標事宜，丙○○
    並亦代主持之；其中編號一之合會冒用阿春、張明德、張進興、甲○○、陳銘揚
    之名義參加（即人頭），並冒用會員陳顯章之名義及偽造阿春、張明德、張進興
    、甲○○、陳銘揚、陳顯章投標之標單標會；編號二之合會冒用熊峰、熊海、陳
    美雪、阿春、金枝、陳清發之名義參加，並冒用會員阿丁之名義參加合會及偽造
    熊峰、熊海、陳美雪、阿春、金枝、陳清發、阿丁投標之標單標會；編號三之合
    會冒用金枝、文育、張進興、甲○○、美雪之名義參加及偽造金枝、文育、張進
    興、甲○○、美雪、李成海、乙○○投標之標單標會；編號四之合會冒用熊峰、
    美雪、張小姐、陳銘揚、張進興、甲○○之名義參加，並偽造熊峰、美雪、張小
    姐、陳銘揚、張進興、甲○○、李成海投標之標單標會；編號五之合會冒用郭文
    育、明德、紅螞蟻、張小姐、熊峰、熊海、阿春之名義參加，並偽造郭文育、明
    德、紅螞蟻、張小姐、熊峰、熊海、阿春、李成海之名義標會；迄八十七年二月
    間，因週轉不靈，宣告倒會，丙○○、曾玉霞並逃逸無蹤，計詐得己○○一百零
    三萬元、戊○四十二萬元、乙○○九十六萬元及其他會員約六百零二萬元（其中
    編號一部分約一百六十二萬元、編號二部分約二百二十四萬元、編號三部分約一
    百四十萬元、編號四部分約二十八萬元、編號五部分約四十八萬元）。
二、經己○○、戊○、乙○○訴由臺灣高雄地方法院檢察署檢察官偵查起訴及移送併
    辦，丙○○、曾玉霞經傳拘未著，經本院以八十八年五月二十六日高敬刑緝字第
    ○五三○號通緝書通緝，經警緝獲到案。
    理  由
一、訊據被告丙○○玉霞二人固坦承有共同邀集及主持合會事宜，惟辯稱：係遭會員
    紅螞蟻等人倒會，不得已才宣布倒會，並無詐欺之情事，且渠等二人倒會之金額
    僅數百萬元而已，且伊二人是被會腳所逼，不得已才逃亡云云。惟查被告二人上
    開以人頭參加渠等二人所邀集合會及冒標之情事，業據告訴人己○○、戊○、乙○○指訴綦詳，並經證人于志誠、洪豐丁、蔣侯雪娥、李鳳源、劉程淑蘭、呂黃
    隨意、陳賢俊、陳黃麗華到庭證稱屬實，即被告曾玉霞亦自承有使用人頭及冒標
    之情事（見本院九十年三月三十日之審理筆錄），而被告二人於邀集合會之初，
    即冒用他人名義參加，並冒用他人名義標會，渠等有詐欺及偽造文書之犯行，灼
    然至明；此外復有會單五張在卷可稽，事證明確，被告二人犯行堪予認定，應予
    依法論科。
二、核被告丙○○、曾玉霞二人所為係犯刑法第二百十六條、第二百十條之行使偽造
    私文書罪、第三百三十九條第一項之詐欺取財罪。渠等二人間有犯意之聯絡及行
    為之分擔，均為共同正犯。又渠等多次行使偽造私文書、詐欺取財犯行，時間均
    緊接，犯罪構成要件均各相同，顯均係基於概括犯意反覆為之，應各依連續犯之
    規定論以一罪，並依法加重其刑。另被告二人前揭偽造私文書之低度行為為行使
    偽造私文書之高度行為所吸收，不另論罪。再渠等上開行使偽造文書與詐欺取財
    罪間，有方法、結果之牽連關係，應從一重之行使偽造私文罪處斷。爰審酌被告
    二人冒用他人名義參加合會，又冒用他人名義標會，詐取之金額為數不少，犯後
    未能與被害人達成和解竟避居他鄉，嗣由本院通緝經警緝獲始到案，並其他一切
    情狀，分別量處如主文所示之刑，以示懲儆。
三、至被告二人偽造用以冒標合會之會單私文書（含該私文書上之署押），因被告所
    實際書寫之內容為何不明，且已無從尋找，為免執行困難，爰不予宣告沒收，附
    此敘明。
四、公訴意旨雖未論及被告上開偽造文書之犯行，然因該部分與將述之詐欺取財罪部
    分有裁判上一罪之牽連關係；再公訴意旨雖未敘及告訴人己○○所告訴之外之其
    餘部分，然因該其餘部分與上開起訴部分係為同一犯罪事實，本院自均得一併審
    理，附此敘明。
據上論斷，應依刑事訴訟法第二百九十九條第一項前段、刑法第二十八條、第五十六
條、第二百十六條、第二百十條、第三百三十九條第一項、第五十五條、罰金罰鍰提
高標準條例第一條前段，判決如主文。
本案經檢察官吳傑人到庭執行職務。
中    華    民    國      九十      年       六     月        一        日
                                  臺灣高雄地方法院刑事第六庭
                                      法  官  張世賢
右正本證明與原本無異。
如不服本判決，應於判決送達後十日內，向本院提出上訴狀。
                                      書記官  蔡琬玲
中    華    民    國      九十      年      六      月        一        日


司法院資訊處製作；財團法人民間司法改革基金會備份。
